【裁判字號】    99,交易,890
【裁判日期】    991222
【裁判案由】    過失傷害
【裁判全文】
臺灣臺中地方法院刑事判決             99年度交易字第890號
公  訴  人  臺灣臺中地方法院檢察署檢察官
被      告  翁如儀
上列被告因過失傷害案件，經檢察官提起公訴（99年度偵字第14
31號），本院判決如下：
    主    文
翁如儀因過失傷害人，處罰金新臺幣壹萬伍仟元，如易服勞役，
以新臺幣壹仟元折算壹日。緩刑貳年。
    犯罪事實
一、翁如儀考領有普通重型機車駕駛執照，於民國98年12月10日
    下午，騎乘車牌號碼685-DRK 號重型機車，沿臺中縣大里市
    ○○路外側車道由南往北方向行駛，於同日下午1 時19分許
    ，行經大里市○○路○段與大里路交岔路口，欲至右前方即
    大里路西向車道停止線前方之機車待轉區時，本應注意轉彎
    時應讓直行車先行，而當時天候晴、日間自然光線、路面柏
    油乾燥無缺陷、無障礙物、視距良好，客觀上並無不能注意
    之情事，且依其智識能力亦無不能注意之情事，竟疏未注意
    及此，貿然右轉欲往右前方之上開機車待轉區行駛，適有李
    景龍（於99年7 月24日逝世）騎乘車牌號碼SYX-792 號輕型
    機車，同向沿國光路二段外側車道直行而來，因防範不及，
    造成其所騎乘上開機車左前側與翁如儀所騎乘之前開機車右
    後側擦撞，致使李景龍人、車倒地後，因而受有雙手、左膝
    及足擦挫傷、臉部及右足撕裂傷等傷害。翁如儀於肇事後，
    犯罪未被有偵查權限之人發覺前，即主動向據報前去現場處
    理且尚不知肇事者為何人警員坦承其為肇事者，並自首接受
    裁判。
二、案經李景龍訴由臺灣臺中地方法院檢察署檢察官偵查起訴。
    理    由
一、證據能力方面：
    按被告以外之人於審判外之言詞或書面陳述，除法律有規定
    者外，不得作為證據，刑事訴訟法第159 條固定有明文，惟
    被告以外之人於審判外之陳述，雖不符同法第159 條之1 至
    第159 條之4 等4 條之規定，而經當事人於審判程式同意作
    為證據，法院審酌該言詞陳述或書面陳述作成時之情況，認
    為適當者，亦得為證據。又當事人、代理人或辯護人於法院
    調查證據時，知有刑事訴訟法第159 條第1 項不得為證據之
    情形，而未於言詞辯論終結前聲明異議者，視為有前項之同
    意，此亦據同法第159 條之5 規定明確。查本案所引用之證
    據資料（詳後引證據），其中傳聞證據部分，縱無刑事訴訟
    法第159 條之1 至第159 條之4 或其他規定之傳聞證據例外
    情形，亦因檢察官及被告未於本院言詞辯論終結前聲明異議
    ，依刑事訴訟法第159 條之5 第1 項、第2 項之規定，本院
    審酌該等證據作成之情況，並無不當，認以上揭言詞與書面
    陳述作為證據，應屬適當，應得為證據。
二、上開犯罪事實，業據被告翁如儀於本院審理時坦認不諱，核
    與證人即告訴人李景龍於檢察官偵查中證述之情節相符，並
    有道路交通事故現場圖、道路交通事故調查報告表(一)、(二)、
    交通事故談話記錄表、現場及車損照片12張、臺灣省臺中縣
    區車輛行車事故鑑定委員會鑑定意見書、仁愛醫療財團法人
    大里仁愛醫院證明書等件附卷可稽，足見被告自白核與事實
    相符，應堪採信。又按汽車（依道路交通安全規則第2 條第
    1 款、第3 條第6 款規定，機車係屬道路交通管理處罰條例
    及該條例第92條授權制定之道路交通安全規則所規定之「汽
    車」之一種）行至交岔路口，轉彎車應讓直行車，道路交通
    安全規則第102 條第7 款訂有明文。被告既考領有普通重型
    機車駕駛執照，對於上開規定應知之甚詳，其駕駛動力交通
    工具時本應具有前揭注意義務，並應具有注意能力甚明。而
    案發當時，天候晴朗，日間自然光線，柏油路面乾燥無缺陷
    ，亦無障礙物，視線良好，有前述道路交通事故調查報告表
    及現場照片張在卷可參，足認被告於上揭時、地，騎乘機車
    行經上開地點時，並無不能注意之情事，詎被告竟疏未注意
    禮讓後方直行之告訴人李景龍騎乘之機車先行，即貿然右轉
    欲往右前方之機車待轉區行駛，造成告訴人李景龍不及防範
    而予被告騎乘之機車發生擦撞，被告就本件道路交通事故之
    發生，具有過失，至為灼然。又告訴人李景龍因本件道路交
    通事故，受有雙手、左膝及足擦挫傷、臉部及右足撕裂傷等
    傷害，此有前開診斷證明書在卷可稽，足見告訴人之傷害，
    與被告之過失行為間，具有相當因果關係。是本案事證明確
    ，被告過失傷害犯行應堪認定。
三、核被告翁如儀所為，係犯刑法第284 條第1 項前段之普通過
    失傷害罪。又被告於肇事後，犯罪未被有偵查權限之人發覺
    前，即主動向據報前去現場處理且尚不知肇事者為何人之臺
    中縣警察局霧峰分局交通分隊警員黃榮貴坦承駕車肇事乙節
    ，有警員黃榮貴填製之臺中縣警察局道路交通事故肇事人自
    首情形紀錄表1 份在卷可憑，嗣並接受本院裁判，當已合於
    自首之規定，爰依刑法第62條前段之規定，減輕其刑。爰審
    酌被告並無前科，有卷附臺灣高等法院被告前案紀錄表可參
    ，素行良好，其因未注意禮讓直行車先行而肇致本件車禍，
    致使告訴人李景龍受有雙手、左膝及足擦挫傷、臉部及右足
    撕裂傷等傷害，造成告訴人李景龍身體及精神上之痛苦，惟
    被告犯後坦承犯行，態度良好，因告訴人李景龍不幸往生致
    無法與其和解，然已與告訴人李景龍家屬即其配偶林雪雲達
    成和解（參卷附調解成立筆錄），林雪雲於本院審理時亦當
    庭表示願原諒被告等一切情狀，量處如主文所示之刑，並諭
    知如主文所示之易服勞役折算標準。末查，被告於本案發生
    時甫滿18歲，且無前科，已如前述，其因一時疏忽，致罹刑
    典，經此刑事偵、審程序，信無再犯之虞，是認本院所宣告
    之刑，以暫不執行為當，爰依刑法第74條第1 項第1 款之規
    定併予宣告緩刑2 年，以啟自新。
據上論斷，應依刑事訴訟法第284 條之1 、第299 條第1 項前段
，刑法第284 條第1 項前段、第42條第3 項、第74條第1 項第1
款，刑法施行法第1 條之1 第1 項、第2 項前段，判決如主文。
本案經檢察官陳雅瑩到庭執行職務。
中    華    民    國    99    年    12    月    22    日
                 刑事第十一庭   法  官  廖純卿
以上正本證明與原本無異。
如不服本判決應於收受判決後10日內向本院提出上訴書狀，並應
敘述具體理由；其未敘述上訴理由者，應於上訴期間屆滿後20日
內向本院補提理由書（均須按他造當事人之人數附繕本）「切勿
逕送上級法院」。
                                書記官  柳寶倫
中    華    民    國    99    年    12    月    22    日
附錄論罪科刑法條
中華民國刑法第284條
（過失傷害罪）
因過失傷害人者，處 6 月以下有期徒刑、拘役或 5 百元以下罰
金，致重傷者，處 1 年以下有期徒刑、拘役或 5 百元以下罰金
。
從事業務之人，因業務上之過失傷害人者，處 1 年以下有期徒
刑、拘役或 1 千元以下罰金，致重傷者，處 3 年以下有期徒刑
、拘役或 2 千元以下罰金。

司法院資訊處製作；財團法人民間司法改革基金會備份。
